臺灣臺南地方法院民事裁定
110年度小上字第64號
上  訴  人  蔡菀秦  
被  上訴人  湯倚綸  


上列當事人間請求返還設備費用事件，上訴人對於本院柳營簡易
庭民國110年10月19日所為第一審判決（110年度營小字第585號
）提起上訴，本院裁定如下：
    主  文
上訴駁回。
第二審訴訟費用新臺幣壹仟伍佰元由上訴人負擔。
    理  由
一、上訴意旨略以：原判決以上訴人於民國110年5月8日簽立同
    意書（下稱系爭同意書）與被上訴人，而上訴人所提出被上
    訴人要脅、恐嚇之對話紀錄發生日，皆於簽立系爭同意書後
    ，乃認上訴人簽立系爭同意書出於自由意志，非受被上訴人
    脅迫，故認定上訴人須給付新臺幣90,000元。然此為上訴人
    一時疏忽，遺漏部分對話證據內容未呈上，致事證不足，無
    法證明說詞。上訴人於收受原審判決後重新翻閱兩造對話內
    容，並重新提出佐證。由上訴人提出之110年5月4日兩造對
    話內容可見，被上訴人傳送訊息稱「妳有一些影片，妳媽可
    能會想看」、「妳是主角，只拍到妳」、「妳們兩個將從此
    消失」等文字，要脅、暗示其握有與上訴人交往期間側錄之
    不雅影片，致上訴人雖言語反抗，但仍心生畏怖，不得不應
    允被上訴人之要求，始於110年5月8日至被上訴人指定地點
    ，依被上訴人指示為還款之同意。兩造間並無任何借貸關係
    ，被上訴人自始至終皆違反上訴人意願，言談中多有恐嚇要
    脅之意，上訴人不知所措且不諳法條，僅能藉故拖延，乃至
    被上訴人聲請核發支付命令。應認兩造間之返還設備費用糾
    紛仍有諸多疑點，有重新審視、調查證據之必要，上訴人亦
    可依民法第92條規定主張遭脅迫，撤銷意思表示等語。並聲
    明：㈠原判決廢棄。㈡被上訴人在第一審之訴駁回。
二、本院之判斷：
  ㈠按對於小額程序第一審判決之上訴，非以其違背法令為理由
    ，不得為之，民事訴訟法第436條之24第2項定有明文；又前
    開上訴，其上訴狀內應記載上訴理由，並表明原判決所違背
    之法令及其具體內容，以及依訴訟資料可認為原判決有違背
    法令之具體事實，同法第436條之25亦定有明文。是當事人
    以小額訴訟程序之第一審判決違背法令為理由提起上訴時，
    就原判決如何不適用法規或適用法規不當，其上訴狀或理由
    書應有具體之指摘，並揭示該法規之條項或其內容，若係成
    文法以外之法則，應揭示該法則之旨趣，倘為司法院解釋或
    最高法院之判例，則應揭示該判解之字號或其內容，如依民
    事訴訟法第469條第1款至第5款所列各款事由提起上訴者，
    其上訴狀或理由書應揭示合於該條款之事實；若小額訴訟程
    序上訴人之上訴狀或理由書未依上述方法為表明者，即難認
    已對原判決之違背法令有具體之指摘，其上訴自難認為合法
    。又依民事訴訟法第436條之32第2項規定，第469條第6款之
    「判決不備理由或理由矛盾」之當然違背法令，於小額事件
    之上訴程序並不準用，是於小額事件中所謂違背法令，並不
    包含認定事實、取捨證據或就當事人提出之事實或證據調查
    、斟酌方面之判決不備理由情形，故對於小額程序第一審裁
    判，不得以民事訴訟法第469條第6款之判決不備理由或理由
    矛盾為由，指摘原判決違背法令，若上訴人以上開理由指摘
    原判決違背法令，其上訴即難認為合法。次按當事人於第二
    審程序不得提出新攻擊或防禦方法。但因原法院違背法令致
    未能提出者，不在此限，民事訴訟法第436條之28亦有明文
    。
  ㈡經查，上訴人對於原審小額訴訟第一審判決提起上訴，細究
    其上訴意旨，係屬對於原審判決證據評價、認定事實之指摘
    ，上訴人並未具體指明原判決有何不適用法規或適用法規不
    當，或有民事訴訟法第469條所列各款事由之情事，亦未表
    明依訴訟資料，原判決有何違背法令之具體事實，揆諸前揭
    說明，難謂已合法表明上訴理由。至上訴人主張其因一時疏
    忽，故於原審遺漏提出兩造間110年5月4日對話紀錄，並主
    張依該日對話紀錄內容，可證被上訴人確有要脅、暗示其握
    有兩造交往期間側錄之上訴人不雅影片，致上訴人心生畏怖
    始簽立系爭同意書，故本件有重新審視、調查證據之必要等
    語，然查原審法官曾於110年10月5日言詞辯論期日詢問上訴
    人主張有遭被上訴人脅迫所提出之證據，是否為異議狀所提
    出之LINE對話內容，經上訴人表示「是」（見原審卷第220
    頁）。而觀諸上訴人於原審提出之異議狀後附LINE對話紀錄
    （見原審卷第17至35頁），並無前揭上訴人所指兩造間110
    年5月4日之對話紀錄，則上訴人於提起本件上訴，主張兩造
    間110年5月4日對話紀錄內容，係其遭被上訴人脅迫始簽立
    系爭同意書之證據資料，請求重新調查等語，核屬於小額訴
    訟第二審程序方提出新攻擊防禦方法，然上訴意旨並未釋明
    原法院有何違背法令致上訴人未能為前述抗辯，依前揭法條
    規定，上訴人自不得於第二審程序中提出此一新攻擊防禦方
    法，本院亦不得審酌；況上開110年5月4日對話紀錄亦未提
    及要脅上訴人簽立系爭同意書之事，要難以此資為上訴人係
    遭脅迫始簽立系爭同意書之證明，附此敘明。
　㈢綜上，上訴人提起本件上訴，並未合法表明其上訴理由，其
    上訴為不合法，應予裁定駁回。
三、按訴訟費用，由敗訴之當事人負擔；於小額訴訟之上訴程序
    ，法院為訴訟費用之裁判時，應確定其費用額。民事訴訟法
    第78條、第436條之32第1項準用同法第436條之19第1項分別
    定有明文。本件上訴人小額訴訟之上訴既經駁回，關於第二
    審訴訟費用自應由上訴人負擔。查本件第二審訴訟費用，為
    上訴裁判費用1,500元，揆諸前開規定，應由上訴人負擔，
    爰併予確定如主文第2項所示。
四、據上結論，本件上訴為不合法，依民事訴訟法第436條之32
    第1項、第2項、第444條第1項前段、第95條、第78條、第43
    6條之19第1項，裁定如主文。
中　　華　　民　　國　　110 　年　　12　　月　　28　　日
                  民事第二庭    審判長法  官　林福來

                                      法  官  王獻楠

                                      法  官  余玟慧
以上正本係照原本作成　　　　　　　　　　　　　　　　　　
本裁定不得抗告。　　　　　　　　　　　　　　　　　　　
中　　華　　民　　國　　110 　年　　12　　月　　29　　日
                                      書記官  于子寧